臺灣臺東地方法院民事裁定　九十四年度聲繼字第一一號
　　聲　明　人　丁○○
　　　　　　　　乙○○
　　代　理　人　丙○○
右聲明人因聲明遺產繼承事件，本院裁定如左：
    主      文
本件遺產繼承之聲明應予駁回。
聲明程序費用由聲明人負擔。
    理      由
一、本件聲明意旨略以：聲明人丁○○、乙○○為被繼承人甲○在大陸地區之配偶及
    子女，被繼承人於民國九十一年二月十六日死亡，依民法第一千一百三十八條規
    定，聲明人對被繼承人遺產有繼承權，爰檢具被繼承人除戶戶籍謄本，及經財團
    法人海峽交流基金會驗證之大陸地區湖南省公證處作成之親屬關係公證書、委託
    書等文件，向本院聲明繼承之意思表示等情。
二、按依臺灣地區與大陸地區人民關係條例第七條規定，在大陸地區製作之文書，經
    行政院設立或指定之機構或委託之民間團體驗證者，推定為真正。而該條所稱之
    真正，係指形式上之真正而言，至該文書之內容是否足以證明某一待證事實存在
    ，仍需法院綜合一切事實證據予以判斷，並非該文書一經提出，法院即不須就其
    他法院應依職權調查之事項予以調查。本件聲明人主張其為被繼承人甲○在大陸
    地區之配偶及兒子，固據提出大陸地區湖南省公證處出具之親屬關係公證書為證
    ，並經財團法人海峽交流基金會認證，而得認為其形式為真正，然該證明書之內
    容是否符合事實，該基金會並無從得知，尚不能僅憑上開經認證之公證書遽認聲
    明人之主張為真實。
三、經查：被繼承人甲○於民國前五年六月十三日（即西元一九零六年六月十三日）
    出生，九十一年二月十六日死亡，生前設籍於臺東縣卑南鄉○○村○○鄰○○路
    三一六號四五號，其配偶欄記載配偶為「孫氏」，無子女之記載，有戶籍謄本一
    份附卷可稽。而經本院向國防部陸軍總司令部函查甲○之軍籍資料，其函覆之軍
    籍資料上僅記載甲○於民國前五年六月十三日出生，本籍為湖南省湘鄉縣湘潭鄉
    ，親屬姓名：父「印方」、母「肖氏」、妻「孫氏」；再據本院向行政院國軍退
    除役官兵輔導委員會太平榮譽國民之家查詢，回函檢附經財團法人海峽交流基金
    會認證之大陸地區湖南省湘潭縣公證處二ＯＯ三年六月十六日出具之親屬關係公
    證書，記載甲○之配偶「孫氏」，於一九０八年九月一日出生，於一九六一年三
    月十日死亡；女兒江鳳英，於一九三二年六月三十日出生，現住湖南省湘潭縣梅
    林橋鎮石壁村云柵組，此分別有國防部陸軍總司令部九十四年三月十七日鄭樸字
    第Ｚ○○○○○○○○○號函、及該榮家九十四年三月一日太家輔字第Ｚ○○○
    ○○○○○○號函附卷可憑。本件聲明人提出之親屬關係公證書上，記載甲○於
    一九零七年六月十三日（即民國前六年六月十三日）出生，聲明人乙○○於一九
    五二年出生，與上開戶籍謄本、軍籍記載資料已有不符；且先後竟有兩份由不同
    之大陸地區公證處出具之親屬關係公證書，則何者為被繼承人甲○在大陸地區之
    真正繼承人，已有可疑。再者，聲明人乙○○於一九五二年（即民國四十一年）
    出生，被繼承人甲○於三十八年來台時，聲明人乙○○顯尚未出生，是聲明人是
    否確為被繼承人之配偶及親生子即有疑義，而聲明人又未提出其他證據證據其與
    被繼承人之關係，本院難尚難以聲明人所提之書證即認其主張為真正。從而，聲
    明人本於臺灣地區與大陸地區人民關係條例第六十六條之規定，向本院為遺產繼
    承之表示，尚非有據，應予駁回。
三、依非訟事件法第八條第一項前段、第十條，民事訴訟法第八十五條第一項前段、
    第九十五條，裁定如主文。
中　　　華　　　民　　　國　　九十四　　年　　　三　　　月　　二十八　　日
                                        臺灣臺東地方法院民事庭
~B法　　　官　簡芳潔
右為正本係照原本作成。
如不服本裁定，應於裁定送達後十日之不變期間內，向本院提出抗告狀。
「切勿逕送上級法院」
中　　　華　　　民　　　國　　九十四　　年　　　三　　　月　　二十八　　日
~B法院書記官　李春菊
